臺灣板橋地方法院民事判決　九十一年度訴字第二二五號
　　原　　　告　中國國際商業銀行股份有限公司樹林分公司
　　法定代理人　乙○○
　　訴訟代理人　丙○○
　　被　　　告　丁○○
　　　　　　　　甲○○
右當事人間請求給付借款事件，本院判決如左：
    主    文
被告應連帶給付原告新台幣壹佰壹拾參萬壹仟玖佰玖拾參元，及自民國九十年七月二
十一日起至清償日止按年息百分之九．三計算之遲延利息，暨年息百分之一．四六計
算之違約金。
訴訟費用由被告連帶負擔。
    事    實
甲、原告方面：
一、聲明：求為判決如主文所示。
二、陳述：
    (1)緣被告丁○○於民國八十八年十二月二十九日，邀同被告甲○○為連帶保證人
      ，與原告簽訂借款契約，借款新台幣二百六十萬元，約定自實際借款日起，依
      年金法按月攤付本息，利率前二年按原告基本放款利率減計年息百分之○．四
      七（目前為年息百分之七．三）計算，第三年起按原告基本放款利率加計年息
      百分之０．二三（目前為年息百分之八．０）計算，倘遲延還本付息時，逾期
      六個月以內部分按約定利率百分之十加計違約金，逾期六個月以上者按約定利
      率百分之二十計付違約金，除前項違約金外並應依本借款之約定利率加年息百
      分之二計付遲延利息。
    (2)被告丁○○於八十九年一月五日向原告借得二百六十萬元後，僅繳付一期本息
      即拒不履行，依約已喪失期限利益，全部債務視為到期，後原告聲請拍賣抵押
      物，計得分配款一百八十八萬五百十五元（包括執行費二萬七千二百四十六元
      、利息一萬五千五百七十一元、本金一百四十六萬三千一百九十五元、遲延利
      息三十三萬一千九百四十二元及違約金四萬二千五百六十一元），故迄今被告
      丁○○計積欠原告如訴之聲明之本金、遲延利息及違約金未還，又被告甲○○
      既為連帶保證人，依法自應負連帶清償責任，爰依借貸與連帶保證之法律關係
      起訴請求被告連帶給付如訴之聲明所示之本金、遲延利息與違約金。
三、證據：提出借款契約、借款支用書、授信明細帳卡、強制執行金額計算書分配表
    各一件（以上均為影本）為證。
乙、被告甲○○方面：
一、聲明：請求判決駁回原告之訴。
二、陳述：
    (1)按「原告準備言詞辯論之書狀，應記下列各款事項：... 二、證明應證事實所
      用之證據。... 」第一項及第二項之書狀，應添具所用書狀之影本，提出於法
      院，並以影本直接通知他造，民事訴訟法第二百六十六條定有明文，查本件訴
      訟原告所提本件訴訟，未依法定提出起訴書狀所列證一至證四影本供被告準備
      ，並提出答辯，其程序於法不合，被告特此聲明異議。並　請鈞院依同法第二
      百六十八條及第二百六十八條之二之規定，命原告將原證一至四直接通知被告
      ，以利被告答辯，特此敘明。
    (2)次按，依消費者保護法第二條之規定：「企業經營者：指... 提供服務為營業
      者。」本件原告以提供資金之存放等服務為營業，故依法適用消保法，然依消
      保法第十一條之規定：「企業經營者在定型化契約中所用之條款，應本平等互
      惠之原則，定型化契約條款如有疑義時，應為有利於消費者之解釋。」第十二
      條之規定：「定型化契約中之條款違反誠信原則，對消費者顯失公平者，無效
      。... 」及同法施行細則第十一條之規定：「企業經營者與消費者訂立定型化
      契約前，應有三十日以內之合理期間，供消費者審閱全部條款內容。違反前項
      規定者，該條款不構成契約之內容，但消費者得主張該條款仍構成契約之內容
      。」今查被告丁○○、甲○○於締約當日剛進入原告銀行：原告銀行即刻提出
      合約要求告甲○○及丁○○簽名蓋章，並未給予丁○○、甲○○審閱合約之機
      會，更未向被告二人說明合約內容，被告二人因無經驗，學歷不高（僅國中畢
      業），又無社會經驗，當時並不懂得向行員要求說明或給予審閱期間，而原告
      亦未誠信依法告知，被告等才會應原告銀行之要求，在合約上簽名蓋章，此簽
      約間才約五分鐘不到，足證原告銀行並未依上揭消保法施行細則第十一條之規
      定，將本件定型化契約給予被告二人合理之審閱期間，職是，本件合約原告銀
      行未依消保法之規定，給予被告二人合理之審閱期間，顯然違反誠信原則，依
      消保法第十二條及施行細則第十一條之規定，本件合約應屬無效，故按民法第
      七百四十二條規定：「主債務人所有之抗辯，保證人得主張之。主債務人拋棄
      其抗辯者，保證人仍得主張之。」被告甲○○亦可援引上開消保法之規定為抗
      辯，而拒絕負保證責任。
    (3)且按「舉輕明重」原則，主債務人既可適用消保法，則保證人更應可適用消保
      法之規定，對於不公平之定型化契約條款，主張無效，蓋保證債務並非債務承
      擔，且保證債務之存在以主債務之存在為前提，因而主債務不存在或消滅，保
      證債務不亦不存在或消滅，因此，本件合約之主債務人丁○○既可援引消保法
      第十一條、第十二條及同法施行細則之規定，主張本件合約無效，則被告甲○
      ○依民法第七百四十二條及「舉輕明重」原則，當更可適用消保法之規定，而
      主張本件保證契約無效，職是，原告銀行之請求自屬無理由，應予駁回。
乙、被告丁○○方面：
    被告丁○○未於言詞辯論期日到場，亦未提出書狀作何聲明或陳述。
    理    由
一、本件被告丁○○未於言詞辯論期日到場，核無民事訴訟法第三百八十六條所列各
    款情形，應依原告之聲請，由其一造辯論而為判決。
二、本件原告主張之事實，已據其提出借款契約、借款支用書、授信明細帳卡、強制
    執行金額計算書分配表各一件為證，復為被告甲○○所不爭執，自堪信為真實。
三、被告甲○○雖辯稱：原告所提出之起訴狀未連同證據之影本送達被告，程序於法
    不合，又原告違反消費者保護法，本件保證契約無效云云。惟查民事訴訟法第二
    百六十六條僅係規定原告須於起訴狀記載證明應證事實所用之證據，並未規定原
    告須將證據影本送達予被告，本件原告已於起訴狀證物欄載明證明應證事實所用
    之證據，起訴程式於法並無不合。復查消費關係指消費者與企業經營者間就商品
    或服務所發生之法律關係，消費者保護法第二條第三款定有明文，本件被告丁○
    ○係向原告借款，並非使用或消耗原告所提出之商品或服務，並屬消費關係，並
    無消費者保護法之適用，核被告甲○○所辯：原告違反消費者保護法，本件保證
    契約無效云云，於法無據，不足採信。
四、從而，原告依據消費借貸及連帶保證之法律關係，請求被告連帶給付如主文所示
    之金額、遲延利息與違約金，為有理由，應予准許。
五、結論：本件原告之訴為有理由，依民事訴訟法第三百八十五條第一項前段、第八
    十五條第二項，判決如主文。
中　　　華　　　民　　　國　　九十一　　年　　　三　　　月　　 二十　　 日
                                臺灣板橋地方法院民事第三庭
~B法      官　何君豪
右為正本係照原本作成
如對本判決上訴，須於判決送達後廿日內向本院提出上訴狀
中　　　華　　　民　　　國　　九十一　　年　　　三　　　月　　 二十　　 日
~B法院書記官　王麗珍
